臺灣臺北地方法院民事判決　　　　　　 100年度勞訴字第56號
原　　　告　王英輔
訴訟代理人　王琛博律師
複　代理人　陳羿如
被　　　告　大同股份有限公司
法定代理人　林蔚山
訴訟代理人　林啟名
上列當事人間請求侵權行為損害賠償事件，本院於中華民國100
年8月5日言詞辯論終結，判決如下：
    主      文
被告應給付原告新臺幣肆萬仟柒佰玖拾貳元，及於新臺幣伍拾
萬陸仟捌佰玖拾元範圍內，自民國一百年八月起，在原告受領
勞工保險局老年年金給付期間，按月於每月月底倒數第二個工作
日給付新臺幣貳仟柒佰拾柒元，並各自上開應給付日之翌日起
至清償日止，按年息5％計算之利息。
訴訟費用由被告負擔。
本判決第一項於原告以新臺幣壹萬伍仟元及自民國一百年八月起
，按月以新臺幣壹仟元供擔保後，得假執行；但被告以新臺幣肆
萬仟柒佰玖拾貳元及自民國一百年八月起，按月以新臺幣貳仟
柒佰拾柒元為原告預供擔保後，得免為假執行。
    事實及理由
一、原告主張：
    緣原告自民國57年11月21日起至61年11月11日止於被告公司
    任職，被告依勞動基準法及勞工保險條例相關規定應為原告
    投保勞工保險。原告嗣於99年4月15日退保並申請勞工保險
    老年年金給付，勞工保險局自99年4月起按月給付新臺幣（
    下同）2萬7611元之老年年金。然因被告疏未將原告自58年3
    月19日起至61年11月11日止之工作期間列入投保年資，致原
    告退休年資短少，並受有每月短領2737元之損害。總計原告
    自99年4月起至100年7月止共短領4萬3792元。原告為34年4
    月15日生，99年4月退休時年約65歲，若以平均餘命17.68年
    計算，原告短領之老年年金給付差額將可達58萬682元（不
    扣除中間利息），扣除前開業已借期之4萬3792元。原告仍
    受有53萬6890元之損害【計算式：000000000000＝536890
    】。爰依民法第184條第1項前段、第2項規定（擇一請求）
    提起本訴等語。並聲明：（一）被告應給付原告4萬3792元
    ，及於53萬6890元範圍內，自100年8月起，在原告受領勞工
    保險局老年年金給付期間，按月於每月月底倒數第2個工作
    日給付2737元，並各自上開應給付日之翌日起至清償日止，
    按年息5％計算之利息。（二）願供擔保，請准宣告假執行
    。
二、被告則以：
    原告係以98年1月1日起施行之勞工保險條例第58條、第58條
    之1及第58條之2規定，選擇按月領取老年年金，致有所稱之
    損害發生。惟被告係58年3月19日起至61年11月11日止未替
    原告投保，依57年7月23日公布施行之勞工保險條例第70條
    規定：「被保險人年滿60歲，於退休時已繳或依法免繳保險
    費，或兩者合併超過15年以上者，每滿1年，按其平均月給
    投保工資，1次發給兩個月老年退休費。但連前條規定合計
    ，最高以45個月為限。」，而原告辦理勞保退休時之勞工保
    險年資，扣除被告漏未加保部分，1次給付之年資已有35年
    ，以1次給付老年年金之規定，已達到最高45個月基數，於
    告並無任何損失，故其請求老年年金給付之損失並非被告不
    投保行為所致，而係法律變更，兩者間無因果關係，亦非被
    告可預見。又被告漏未替原告投保勞工保險，雖係違反保護
    他人之法律，致有侵權行為須負損害賠償責任，但此係因法
    令變更，實非被告過失，被告應無需負擔賠償責任。再查，
    縱認被告應負賠償責任，應依行政院內政部統計處公布98年
    臺灣地區簡易生命表，亦即98年內政部統計處估算，男性「
    0歲平均餘命」即社會一般通念之「平均壽命」為76.01歲，
    扣除原告於99年8月時年齡為65.3歲，應僅有10.71年得請求
    等語置辯。並聲明：（一）原告之訴及假執行之聲請均駁回
    。（二）如受不利判決，願供現金擔保請准宣告免假執行。
三、經本院會同兩造整理本件不爭執事項如下（見本院卷第60頁
    背面、第61頁）：
（一）原告於57年11月21日起至61年11月11日止在被告公司任職
      ，被告依法應為原告投保勞工保險，但疏未將58年3月19
      日起至61年11月11日工作期間列入投保年資（原證1，臺
      灣士林地方法院99年度勞訴字第60號卷第12頁背面），致
      原告退休年資短少。
（二）原告於99年4月15日退保並申請勞工保險勞年年金給付，
      勞工保險局自99年4月起按月給付2萬7611元老年年金。若
      58年3月19日起至61年11月11日止有參加勞工保險，則每
      月老年年金給付金額為3萬348元，兩者每月年金差額為
      2737元。
（三）原告於34年4月15日生，99年4月退休時65歲，依98年臺灣
      地區簡易生命表，平均餘命為17.68年（本院卷第25頁背
      面）。若平均餘命以17.68年計算，原告因被告短少投保
      勞工保險年資，每月年金差額為2737元，所致老年年金給
      付之差額為58萬682元（不扣除中間利息），扣除99年4月
      起至100年7月業已屆期之4萬3792元，尚餘53萬6890元。
四、得心證之理由：
（一）按故意或過失，不法侵害他人之權利者，負損害賠償責任
      ；違反保護他人之法律，致生損害於他人者，負賠償責任
      。但能證明其行為無過失者，不在此限，民法第184條第1
      項前段、第2項分別定有明文。又按「中華民國國民年滿
      14歲以上，60歲以下之左列勞工，應全部參加勞工保險為
      被保險人。１、被僱於僱用勞工5人以上之公、民營工廠
      、礦場、鹽場、農場、牧場、林場、茶場之產業勞工及交
      通、公用事業之員工。２、職業勞工。３、專業漁撈勞動
      者。４、政府機關、公立學校之技工、司機、工友。５、
      受僱於僱用10人以上公司、行號之員工」、「各廠礦事業
      、公司、行號、機關、學校及各業團體，應為第8條規定
      之職工，負責辦理加入保險手續，及其他有關保險業務上
      必要之事務。」、「符合第8條規定之各廠礦事業、公司
      、行號、機關、學校或各業團體，應於其所屬勞工或會員
      到職或離職、入會或退會之當日，列表通知保險人，申請
      投保或停保。」，57年7月23日修正施行之勞工保險條例
      第8條、第12條、第13條前段分別定有明文。再按雇主或
      團體違背第11條及第12條之規定，不辦保險手續或隱匿投
      保人數者，除追繳其應負擔部分之保險費外，另有行政處
      罰，勞工保險條例第83條第1項亦有明文。由前述規定可
      知，勞工保險條例旨在保障勞工生活，符合該條例規範之
      雇主，依法有為所屬勞工辦理加入勞工保險之義務，且於
      勞工到職或離職當日，應列表通知保險人，申請投保或停
      保，若有違反，將課予雇主行政處罰，足見雇主之投保義
      務具有強制性質，若未於勞工到職時據實辦理勞工保險，
      自係違反保護他人之法律。
（二）經查，原告於57年11月21日起至61年11月11日止在被告公
      司任職，被告依法應為原告投保勞工保險，但疏未將58年
      3月19日起至61年11月11日工作期間列入投保年資，而係
      自57年11月21日加保，並於58年3月19日將原告退保，此
      為兩造所不爭執，並有勞工保險被保險人投保資料表在卷
      可稽（見臺灣士林地方法院99年度勞訴字第60號卷第12頁
      背面），揆諸前揭說明，被告顯已違反保護他人法律之勞
      工保險條例相關規定。再查，原告於99年4月15日離職退
      保，並由訴外人亨時企業有限公司於同日為原告申請勞工
      保險老年年金給付，勞工保險局依規定自申請當月即99年
      4月起，按月發給2萬7611元在案。若原告自58年3月19日
      起至61年11月11日止有參加勞工保險，其每月老年年金給
      付金額為3萬348元，有勞工保險局100年5月23日保給老字
      第10010111500號函附卷可參（見本院卷第41、42頁），
      足見原告確因被告未依法如實為其辦理勞工保險加、退保
      之不法行為，造成原告每月老年年金給付金額短少2737元
      而受有損害，且兩者間顯有相當因果關係，被告辯稱上開
      損失非因其疏失行為所致，而係法律變更結果云云，顯無
      可採。
（三）又查，原告係34年4月15日生，於99年4月退休時65歲，平
      均餘命應為17.68年，有98年臺灣地區簡易生命表附卷可
      憑（見本院卷第25頁背面），被告辯稱應以該簡易生命表
      男性「0歲平均餘命」之76.01歲，扣除原告退休時年齡之
      65.3歲計算，故僅餘10.71年云云，洵屬無據。今兩造不
      爭執原告之平均餘命以17.68年計算時，其因被告短少投
      保勞工保險年資，每月之年金差額為2737元，所致老年年
      金給付差額為58萬682元（不扣除中間利息），其中99年4
      月起至100年7月止業已屆期部分為4萬3792元，尚未屆期
      部分為53萬6890元，已如前述。故原告主張被告應給付4
      萬3792元，及於53萬6890元範圍內，自100年8月起，在原
      告受領勞工保險局老年年金給付期間，按月給付2737元，
      應屬可採。
五、綜上所述，原告依侵權行為法律關係，請求被告給付4萬
    3792元，及於53萬6890元範圍內，自100年8月起，在原告受
    領勞工保險局老年年金給付期間，按月於每月月底倒數第2
    個工作日給付2737元，並各自上開應給付日之翌日起至清償
    日止，按年息5％計算之利息，為有理由，應予准許。
六、原告陳明願供擔保，請准宣告假執行，經核於法均無不合，
    爰各酌定相當擔保金額，併予准許之。
七、本件事證己明，兩造其餘攻擊防禦方法及所舉證據，經本院
    審酌後，核與本件判決結果不生影響，爰不再一一論述。
八、結論：本件原告之訴為有理由，依民事訴訟法第78條，判決
    如主文。
中    華    民    國  100    年    8    月      23    日
                    勞工法庭    法  官  孫正華
以上正本係照原本作成。
如對本判決上訴，須於判決送達後20日內向本院提出上訴狀。如
委任律師提起上訴者，應一併繳納上訴審裁判費。
中    華    民    國   100    年    8     月    23    日
                                書記官  林秀娥